【裁判字號】    99,交易,195
【裁判日期】    990625
【裁判案由】    公共危險
【裁判全文】
臺灣臺北地方法院刑事判決            99年度交易字第195 號
公  訴  人  臺灣臺北地方法院檢察署檢察官
被      告  乙○○
上列被告因公共危險等案件，經檢察官提起公訴（99年度偵字第
4644號），嗣被告於本院準備程序就被訴事實均為有罪之陳述，
經本院告知檢察官、被告簡式審判程序意旨，並經檢察官、被告
之同意後，本院裁定改依簡式審判程序審理、判決如下：
    主  文
乙○○犯肇事致人傷害逃逸罪，處有期徒刑陸月，如易科罰金，
以新臺幣壹仟元折算壹日。緩刑貳年，緩刑期間付保護管束，並
應於緩刑期間內接受貳拾小時之法治教育。
乙○○被訴過失傷害部分公訴不受理。
    事  實
一、乙○○考領有普通小型車汽車駕駛執照，於民國98年12月15
    日16時30分許，駕駛車牌號碼8333 -EW號自用小客車，沿臺
    北市大安區○○○路○ 段，南往北方向行駛，途經臺北市大
    安區○○○路○段253巷口時，本應注意汽車行駛時，駕駛人
    應注意車前狀況，並隨時採取必要之安全措施，而依當時情
    況亦無不能注意情事，竟疏未注意，未減速謹慎慢行，不慎
    撞及沿同方向、同路段由甲○○所騎乘之車牌號碼BFX-687
    號重型機車，造成甲○○人車倒地再擦撞由張博文所駕駛之
    車牌號碼196-EK號營業小客車（張博文過失傷害部分未據告
    訴），致甲○○受有右手腕疼病無力、左膝挫傷並腫脹及左
    肩腫痛等處之傷害。詎乙○○駕駛上揭動力交通工具肇事，
    致甲○○受有上開傷害後，竟基於肇事逃逸之犯意，未留在
    現場報警處理或救護傷患，即駕車逃離現場。嗣經甲○○報
    警，經警至現場處理後，乃查悉上情。
二、案經甲○○訴由臺北市政府警察局大安分局報告臺灣臺北地
    方法院檢察署檢察官偵查起訴。
    理  由
甲、有罪部分
壹、程序方面
一、按除被告所犯為死刑、無期徒刑、最輕本刑為三年以上有期
    徒刑之罪或高等法院管轄第一審案件者外，於法院行準備程
    序進行中，被告先就被訴事實為有罪之陳述時，審判長得告
    知被告簡式審判程序之旨，並聽取當事人、代理人、辯護人
    及輔佐人之意見後，裁定進行簡式審判程序；且受命法官行
    準備程序，與法院或審判長有同一之權限；又簡式審判程序
    之證據調查，不受刑事訴訟法第159條第1項、第161條之2、
    第161條之3、第163條之1及第164條至第170條規定之限制，
    刑事訴訟法第273條之1第1項、第279條第2項前段、第273條
    之2分別定有明文。
二、查被告乙○○所犯為死刑、無期徒刑、最輕本刑為三年以上
    有期徒刑以外之罪，且非高等法院管轄第一審之案件，其於
    準備程序就前揭被訴事實為有罪之陳述，經本院告知簡式審
    判程序之旨，並聽取當事人之意見後，本院認無不得或不宜
    改依簡式審判程序進行之處，爰依刑事訴訟法第273條之1第
    1  項，裁定改依簡式審判程序，合先敘明。
貳、實體方面
一、上揭肇事致人傷害逃逸罪之事實，業據被告乙○○於本院99
    年5月7日準備程序、99年6月11日準備程序及99年6月11日審
    理程序中均坦承不諱（見本院卷第18頁反面、第46頁、第47
    頁反面），核與告訴人甲○○於警詢、偵訊及本院審理時指
    訴情節相符（見本院檢察署99年度偵字第4644號卷第16頁至
    第17頁、第45頁至第46頁、本院卷第19頁），復有道路交通
    事故現場圖、道路交通事故補充資料表、交通事故談話紀錄
    表2 紙、疑似道路交通事故肇事逃逸追查表、道路交通事故
    當事人登記聯單、調查報告表（一）（二）、事故現場照片
    18張、聯合醫院仁愛院區診斷證明書、臺北市政府警察局交
    通警察大隊道路交通事故初步分析研判表等在卷足憑（見上
    開偵卷第5頁、第18頁、第23頁至第39頁）。另按刑法第185
    條之4 肇事逃逸罪之立法意旨，係為維護交通安全，加強救
    護，減少被害人之死傷，促使駕駛人於肇事後，能對被害人
    即時救護，方增設本條處罰規定；且按刑法第185條之4所謂
    肇事逃逸罪，係屬舉動犯，只要行為人有此肇事逃逸之行為
    即為已足，此部除據被告自承及告訴人指訴在卷外，復有目
    擊證人張博文於警詢時證述：事故發生過程係上開車牌號碼
    8333-EW 號自用小客車變換車到撞擊到告訴人甲○○所騎乘
    之前開機車，該機車再撞擊到伊所駕駛之車輛，而伊下車查
    看時，並未見到前揭車牌號碼8333-EW 號自用小客車，應係
    已逃逸等語在卷（見上開偵卷第13頁反面），堪認被告確有
    於肇事致人受傷後有駕車逃離現場之行為，足認被告之自白
    與事實相符，本件事證已臻明確，被告犯行堪以認定，應依
    法論科。
二、核被告所為，係犯刑法第185 條之4 駕駛動力交通工具，致
    人受傷而逃逸罪。爰審酌被告於肇事致人受傷後，竟未協助
    救護，置被害人受傷於不顧，對被害人可能因遲延送醫所肇
    致之危害非輕，惟念及其於犯罪後坦認犯行，犯後頗具悔意
    ，又支付新臺幣50萬元與告訴人以達成和解，有和解書、撤
    回告訴狀各1 份在卷可佐，且其未曾受有期徒刑以上刑之宣
    告，有臺灣高等法院被告前案紀錄表在卷可佐，素行堪稱良
    好，等一切情狀，量處如主文所示之刑，並諭知易科罰金之
    折算標準。又查被告未曾因故意犯罪受有期徒刑以上刑之宣
    告，有臺灣高等法院被告前案紀錄表在卷可參，其因一時失
    慮，偶罹刑典，事後已坦承犯行並有悔改意，且事後已坦承
    犯行，深具悔意，並與被害人達成和解，能已實際行動填補
    被害人所受損害，堪信被告已知其錯誤，且其經此警、偵、
    審訊教訓後，當知所警惕，本院認本件先賦予被告適當之社
    會處遇，以期其能有效回歸社會，故上開對被告宣告之刑，
    以暫不執行為適當，爰依刑法第74條第1項第1款規定，諭知
    緩刑2 年，惟本院斟酌被告上開犯罪情節，為矯正加強其法
    治觀念，爰命被告於緩刑期間付保護管束，並應於緩刑期間
    內應接受20小時之法治教育，以輔導法治觀念，並觀後效。
乙、不受理部分
一、按告訴乃論之罪，告訴人於第一審辯論終結前，得撤回其告
    訴；又告訴經撤回者，法院應諭知不受理之判決，並得不經
    言詞辯論為之，刑事訴訟法第238條第1項，及第303條第3款
    、第307條分別定有明文。
二、經查，被告乙○○涉犯刑法第284條第1項前段之過失傷害案
    件，經檢察官提起公訴，並有起訴書在卷可稽。惟按刑法第
    284條第1項前段之過失傷害罪，依同法第287 條前段規定須
    告訴乃論，而被告及告訴人甲○○經本院勸導息訟，雙方於
    庭外達成和解，告訴人並於第一審辯論終結前之99年6月1日
    撤回告訴，有刑事撤回告訴狀、車禍和解書、車禍和解書補
    充內容各1 紙在卷可稽（見本院卷第37至37頁）。揆諸上開
    規定及說明，本件爰不經言詞辯論，逕為諭知不受理判決。
據上論斷，應依刑事訴訟法第273 條之1第1項、第299條第1項前
段、第303條第3款、第307條，刑法第185條之4、第41條第1項前
段、第74條第1項第1款、第2項第8款、第3項、第93條第1項第2
款，判決如主文。
本案有罪部分經檢察官陳國安到庭執行職務。
中    華    民    國    99    年   6    月     25     日
                  刑事第十九庭法  官  施添寶
以上正本證明與原本無異。
                              書記官  陳弘文
中    華    民    國    99    年   6    月     25     日
如不服本判決應於收受本判決後10日內向本院提出上訴書狀，並
應敘述具體理由，如未敘述上訴理由者，應於上訴期間屆滿後20
日內補提理由書狀於本院（均須按他造當事人之人數附繕本）「
切勿逕送上級法院」。告訴人或被害人如對於本判決不服者，應
具備理由請求檢察官上訴，其上訴期間之計算係以檢察官收受判
決正本之日期為準。
附錄本判決論罪科刑法條
刑法第185條之4
駕駛動力交通工具肇事，致人死傷而逃逸者，處六月以上五年以
下有期徒刑。

司法院資訊處製作；財團法人民間司法改革基金會備份。
